臺灣高雄地方法院民事裁定
111年度消債職聲免字第134號
聲  請  人
即  債務人  林虹諭（原名：林晴美）
0000000000000000

0000000000000000

代  理  人  何明諺律師
相  對  人
即  債權人  長鑫資產管理股份有限公司
0000000000000000

法定代理人  潘代鼎  
0000000000000000

0000000000000000

上列當事人間消費者債務清理免責事件，本院裁定如下：
    主  文
債務人甲○○應予免責。
    理  由　　　
一、按法院為終止或終結清算程序之裁定確定後，除別有規定外
    ，應以裁定免除債務人之債務。又法院裁定開始清算程序後
    ，債務人有薪資、執行業務所得或其他固定收入，扣除自己
    及依法應受其扶養者所必要生活費用之數額後仍有餘額，而
    普通債權人之分配總額低於債務人聲請清算前二年間，可處
    分所得扣除自己及依法應受其扶養者所必要生活費用之數額
    者，法院應為不免責之裁定，但債務人證明經普通債權人全
    體同意者，不在此限。而債務人有下列各款情形之一者，法
    院應為不免責之裁定。但債務人證明經普通債權人全體同意
    者，不在此限：㈠於七年內曾依破產法或本條例規定受免責
    。㈡故意隱匿、毀損應屬清算財團之財產，或為其他不利於
    債權人之處分，致債權人受有損害。㈢捏造債務或承認不真
    實之債務。㈣聲請清算前二年內，因消費奢侈商品或服務、
    賭博或其他投機行為，所負債務之總額逾聲請清算時無擔保
    及無優先權債務之半數，而生開始清算之原因。㈤於清算聲
    請前一年內，已有清算之原因，而隱瞞其事實，使他人與之
    為交易致生損害。㈥明知已有清算原因之事實，非基於本人
    之義務，而以特別利於債權人中之一人或數人為目的，提供
    擔保或消滅債務。㈦隱匿、毀棄、偽造或變造帳簿或其他會
    計文件之全部或一部，致其財產之狀況不真確。㈧故意於財
    產及收入狀況說明書為不實之記載，或有其他故意違反本條
    例所定義務之行為，致債權人受有損害，或重大延滯程序。
    消費者債務清理條例（下稱消債條例）第132條、第133條及
    第134 條分別定有明文。
二、經查：　　　　　　　　　　　
 ㈠債務人前於民國109年12月8日聲請清算，本院以109年度消債
   清字第321號裁定准自110年6月16日開始清算程序；嗣債權人
   於清算程序受償601,954元，經本院於111年4月25日以110年
   度司執消債清字第98號裁定清算程序終結等情，業經本院調
   取前開卷宗核閱無訛。依首揭規定，本院應為債務人是否免
   責之裁定。
 ㈡經本院函詢債權人陳述意見，債權人並未表示同意債務人免責
   ，此有長鑫資產管理股份有限公司回函可佐（本案卷第64頁
   ）。
 ㈢債務人無消債條例第133 條所定應不予免責之情形：　
 1.其於開始清算程序後之收支情形：　
　⑴債務人於110年6月16日本院裁定開始清算程序後，於高雄市
    私立佳齊幼兒園任行政兼助理教師，110年度每月收入24,00
    0元；111年度每月收入為25,250元，任職期間至111年5月31
    日；又債務人於111年6月1日起迄今，因重返校園就讀，於
    高雄市慈山行善愛心協會打工，擔任送餐志工服務員，月薪
    約8,500元等情，除據債務人陳明在卷，並有高雄市私立佳
    齊幼兒園在職證明書（109年度消債清字第321號卷（下稱清
    卷）第159頁）、勞保被保險人投保資料表、社會工作實習
    或實地工作證明書、高雄市慈山行善愛心協會在職證明書在
    卷可參（本案卷第59至62頁）。故債務人自110年6月至111
    年8月之必要生活費用應為319,750元（計算式：24,000×7＋2
    5,250×5＋8,500×3＝319,750）。
  ⑵債務人之每月必要生活費用，願以最低生活費標準之1.2倍計
    算，此據債務人陳明在卷（本案卷第57頁背面），而依衛生
    福利部公布之高雄市每人每月最低生活費，110、111年度各
    為13,341元、14,419元，1.2倍（消債條例第64條之2第1項
    規定）即各為16,009元、17,303元，故債務人自110年6月至
    111年8月之必要生活費用應為234,466元（計算式：16,009×
    7＋17,303×8＝234,466）。
　⑶其雖主張110年6月至111年5月期間尚需扶養父親乙○○（本案
    卷第58頁），然查：
　①乙○○係42年生，現無業，於107年至110年度申報所得各為1元
    、7元、7元（性質均為股利所得）、16,146元，名下無財產
    ，前於92年1月27日領取1,329,390元勞保老年給付，109年1
    月起每月領取4,878元及111年1月起每月領2,212元國民年金
    老年年金；111年1月至7月每月領有7,759元中低收入老人生
    活津貼；108年至111年，每年7,740元老人健保補助；111年
    2月至111年8月，每月783元中低65歲至69歲健保自負額補助
    ；107年至110年每年1,500元重陽敬禮金；因子死亡於111年
    1月11日與配偶受領其子勞保喪葬津貼及遺屬津貼共840,000
    元、111年2月28日領有其子勞工退休金86,296元等情，此有
    戶籍謄本（清卷第104頁）、所得資料清單及財產歸屬資料
    清單（清卷第64至66頁）、109年、110年稅務電子閘門財產
    所得調件明細表（清卷第163頁、本案卷第45頁）、存簿（
    清卷第75至81頁）、勞動部勞動力發展署高屏澎東分署函（
    本案卷第52頁）、新北市政府社會局函（本案卷第50頁）、
    勞工保險被保險人投保資料表（清卷第54至55頁）、勞動部
    勞工保險局函（清卷第136至137頁、本案卷第65至66頁）附
    卷可憑。
　②因上開乙○○於111年1月間領有子之喪葬津貼及遺屬津貼420,0
    00元（840,000元之半數）、2月間其子勞工退休金86,296元
    及其他補助津貼，應無於111年1月至111年5月期間受債務人
    扶養之必要，此部分主張應予駁回。
　③至於110年6月至110年12月期間：
　　以乙○○財產、收入狀況，尚不足以維持生活，有受扶養之權
    利。至乙○○所需扶養程度，債務人主張依本院109年度消債
    清字第321號裁定所認列之3,720元為度（本案卷第58頁），
    本院審酌乙○○居住於台北友人所有房屋，無租金之支出，爰
    自其必要生活費用中扣除相當於房租支出所佔比例（約24.3
    6%，110年度臺北市每人每月不含房屋支出之最低生活必費
    之1.2倍為16,037元）每月支出為16,037元，乙○○之收入除
    國民年金老年年金4,878元外，雖尚有每年健保補助7,740元
    、重陽敬禮金1,500元，但因債務人兄長於110年12月20日之
    前已死亡（本案卷第65頁），而無法再共同分擔扶養費，各
    有加項、減項之結果，債務人主張每月扶養父親費用3,720
    元，應屬合理，故予採計。則債務人開始清算程序後之扶養
    費用應為26,040元（3,720×7＝26,040）
　⑷從而，債務人開始清算程序後之可處分所得總額319,750元，
    扣除其每月必要支出234,466元及父親扶養費26,040元後，
    尚餘59,244元（計算式：319,750－234,466－26,040＝59,244
    ）。
  2.其於聲請清算前二年（108年1月至109年12月）收支情   形
    ：　　
 　⑴債務人自陳107年12月至108年2月17日無業，賴積蓄維持生
     活，108年2月18日至23日於新形象計程車客運服務有限公
     司任職，收入共4,620元，108年3月11日至109年9月18日於
     威合股份有限公司任職，收入共471,437元，109年9月25日
     至12月31日於高雄市私立三信高級家事商業職業學校附設
     幼兒園任職，收入共62,315元，未領取其他補助或給付等
     情，有109年度消債清字第321號卷內證據可佐。則債務人
     於聲請清算前二年期間，可處分所得總額為538,372元。
 　⑵債務人主張聲請前二年每月支出15,719元，按債務人必要生
     活費用，以最近1年衛生福利部或直轄市政府所公告當地區
     每人每月最低生活費1.2倍定之，清債條例第64條之2第1項
     定有明文。本院參酌衛福部社會司所公告108、109年度高
     雄市最低生活費均為13,099元，1.2倍即15,719元，債務人
     主張每月必要支出約15,719元，尚屬合理，應予採計。則
     其聲請前二年支出377,256元（15,719元×24）。
　 ⑶其扶養父親之部分，每月扶養費用為3,720元，為債務人所
     不爭執（本案卷第68頁背面），據此計算，共89,280元（3
     ,720元×24）。
　 ⑷則債務人聲請清算前二年可處分所得538,372元，扣除自己3
     77,256元及依法應受其扶養者所必要生活費用89,280元之
     數額為71,836元。
　3.又債務人於清算程序，債權人受分配總和為601,954元，亦
    有110年度司執消債清字第98號裁定、債權表、分配表在卷
    可參（司執消債清字卷第38、78、83頁）。高於上開債務人
    聲請清算前二年期間可處分所得餘額71,836元。
　4.從而，債務人於本院裁定開始清算程序後，其所得總額扣除
    自已及應受其扶養者之必要生活費用後仍有餘額，且普通債
    權人之分配總額高於債務人聲請清算前二年間之可處分所得
    餘額，不符合消債條例第133條所規定不免責事由。　
  ㈣債務人無消債條例第134 條各款應不予免責之情形：
　  債權人並未提出證據證明債務人有何構成消債條例第134條
    各款之事由，經本院職權調查結果，亦無合於消債條例第13
    4條其他各款之情事。
三、綜上所述，本件債務人無消債條例第133 條所定不予免責情
    事，復查無消債條例第134 條各款所定應不予免責之事由存
    在。揆諸前揭規定，本件應為債務人免責之裁定，爰裁定如
    主文。　　
中　　華　　民　　國　　111 　年　　10　　月　　5 　　日
                  民事庭      法  官  陳美芳
上為正本係照原本作成。
如不服本裁定，應於裁定送達後10日內，以書狀向本院提出抗告
，並繳納抗告費新臺幣1千元。
中　　華　　民　　國　　111 　年　　10　　月　　5 　　日
                              書記官  胡美儀